# 所得税汇算清缴中多退少补处理

提问人：快枪 时间：2013-03-06 17:19:40
根据汇算清缴管理办法， 1 、第五条 12 月份或者第四季度的企业所得税预缴纳税申报，应在纳税年度终了后 15 日内完成； 2 、第十一条 纳税人在纳税年度内预缴企业所得税税款少于应缴企业所得税税款的，应在汇算清缴期内结清应补缴的企业所得税税款；预缴税款超过应纳税款的，主管税务机关应及时按有关规定办理退税，或者经纳税人同意后抵缴其下一年度应缴企业所得税税款。 请问：
预缴 12 月份或者第四季度的所得税，以及汇算清缴时补缴所得税，或收到退回的所得税，都应当作为资产负债日后事项，通过“以前年度损益调整”处理吧？但如果是多缴的所得税抵缴下年度的所得税，是不是也要通过“以前年度损益调整”处理呢？现在有两种观点：
1 、不作处理，抵以后期间所得税时，直接减少以后期间“所得税费用”2、作会计处理：其他应收款--年多交所得税 　　贷：以前年度损益调整 2000
感觉第一种处理不太合适，等于把退以前年度多缴的所得税当成抵减年度的所得税处理了。而且如果企业如果多年亏损没有所得税可抵缴的，那只能在收到退税年度处理了，这样是不是要涉及多个年度的报表调整？

回答人：chenyiwei
《计学撮要》P388～ 391 应该对此问题讲得比较清楚了。相关的案例背景也正是企业所得税汇算清缴金额与企业原先自行计提金额之间的差异。可供参考。

回答人：chenyiwei
回复 快枪 的帖子
按照税法规定，企业在年度中间按月或者按季预缴企业所得税时，是可以直接按照会计利润乘以税率确定预缴金额的。但这并不意味着年末结帐时利润表中的所得税费用也是直接按会计利润乘以税率，而是应当由企业自行作出纳税调整并确认递延所得税以后的金额。《计学撮要》中的案例所讨论的差异是汇算清缴结果与年度财务报表中确认的所得税费用（已经过纳税调整并确认递延所得税）之后的差异，不是直接将汇算清缴结果与预缴数相比较。所以不应存在你这里说的问题。

回答人：chenyiwei
回复 快枪 的帖子
在你所举的这个例子中，全年的应纳所得税额为 20 ，但需要先预缴 25 再申请退回 5 （或者以 5 抵顶未来的应纳税额，下同）。因此预缴 25 时的帐务处理应为：
借：当期所得税资产 5 借：所得税费用——当期所得税费用 20 贷：应交税费 25 借：所得税费用——递延所得税费用 5 贷：递延所得税负债 5 你的做法导致全年累计确认所得税费用 30 （而不是 25 ），因此是不恰当的。 因此，在当年度，就应把多交的所得税确认为一项资产（当期所得税资产）而不是计入损益，相应地后续退回时冲减当期所得税资产，也就不可能调整以前年度损益。

提问人：快枪 时间：2013-03-08 21:16:05
回复 chenyiwei 的帖子
非常感谢陈老师的释惑，经您这么一解释，真有豁然开朗的感觉。这样的处理感觉一切问题都解决了。
感觉现在不要说一般的书籍，就是财政部的讲解以及注会的教材都在回避这样实务的问题，对这些问题都直接以汇算清缴来处理，回避了企业预缴的环节（如我举的例子，就直接以借：所得税费用 25 　贷　应交税费—应交所得税　 20 　递延所得税负债 5 来解释）。
不过，“当期所得税资产”这个科目，在准则中似乎并未有见啊。

回答人：chenyiwei
“当期所得税资产”在准则第 16 条中有提到，其含义是多交或者预缴的所得税。当期所得税资产在报表上列报为其他流动资产。